臺灣板橋地方法院刑事判決　　　　　　　93年度訴字第1070號
公　訴　人　臺灣板橋地方法院檢察署檢察官
被　　　告　甲○○
選任辯護人　馬金生律師
上列被告因毒品危害防制條例案件，經檢察官提起公訴（92年度
偵緝字第1768號），本院判決如下：
    主  文
甲○○無罪。
    理由
一、本件公訴意旨略以：被告甲○○曾於民國89年12月28日，因
    違反毒品危害防制條例案件，經法院判處有期徒6 月確定，
    於91年2 月14日執行完畢。詎其猶不知悔改，復基於販賣第
    二級毒品之概括犯意，連續於92年3 月15日及同年4 月15日
    ，在臺北縣三重市○○路某處，以每公克新台幣（下同）2
    千元之價格，販售第二級毒品安非他命予乙○○（另案偵辦
    ），嗣於92年5 18日20時許，在台北縣三重市○○○路58號
    後門為警查獲，並扣得安非他命7 小包（合計共重3 點9 公
    克）。因認被告甲○○涉犯有毒品危害防制條例第四條第二
    項之連續販賣第二級毒品罪嫌云云。
二、按犯罪事實應依證據認定之，無證據不得推定其犯罪事實，
    又不能證明被告犯罪者應諭知無罪之判決，刑事訴訟法第
    154 條第2 項及第301 條第　1 項分別定有明文。又刑事訴
    訟法上所謂認定事實之證據，係指足以認定被告確有犯罪行
    為之積極證據而言，該項證據自須適合於被告犯罪事實之認
    定，始得採為斷罪資料；且事實之認定應憑證據，如未發現
    相當證據，或證據不足以證明，自不能以推測或擬制之方法
    ，以為裁判之依據；次按認定不利於被告之事實，須依積極
    證據，茍積極之證據本身存有瑕疵而不足為不利於被告事實
    之認定，即應為有利於被告之認定，更不必有何有利之證據
    ；而此用以證明犯罪事實之證據，猶須於通常一般人均不至
    於有所懷疑，堪予確信其已臻真實者，始得據以為有罪之認
    定，倘其證明尚未達到此一程度，而有合理性之懷疑存在，
    致使無從為有罪之確信時，即應為無罪之判決；最高法院82
    年度臺上字第163 號著有判決、同院76年度臺上字第4986號
    、30年度上字第816 號及最高法院29年上字第3105號、40年
    臺上字第86號亦分別著有判例可資參照。再按刑事訴訟法第
    156 條第2 項規定：被告之自白，不得作為有罪判決之唯一
    證據，仍應調查其他必要之證據，以察其是否與事實相符。
    其立法旨意乃在防範被告自白之虛擬致與真實不符，故對自
    白在證據上之價值加以限制，明定須藉補強證據以擔保其真
    實性。又利用非共同被告之共犯之自白或其他不利於己之陳
    述，作為認定其他共同被告犯罪之證據，不特與利用該被告
    自己之自白作為其犯罪之證明同有自白虛偽性之危險，亦不
    免有嫁禍於其他共同被告而為虛偽供述之危險。故就刑事訴
    訟法第156 條第2 項之立法意旨觀之，非共同被告之共犯之
    自白或其他不利於己之陳述，固得作為認定其他共同被告犯
    罪之證據，但不得作為有罪判決之唯一證據，仍應調查其他
    必要之證據，以察其是否與事實相符，亦即仍須有補強證據
    以擔保該共犯自白之真實性，始得採為斷罪之依據，並非絕
    對可由法院自由判斷該共犯之自白或不利於己之陳述之證明
    力。若不為補強證據之調查，而專憑此項供述據為其他共同
    被告犯罪事實之認定，即與上開規定有違。矧修正前肅清煙
    毒條例第9 條第1 項之施用毒品罪，供出毒品來源因而破獲
    者，得減輕其刑，該條例第11條定有明文；則施用毒品之人
    ，如供其毒品來源因而破獲者，既得藉以邀求寬典減輕其刑
    ，為擔保其所為不利於其他共同被告（對向共犯）之陳述之
    真實性，尤應有足以令人確信其陳述為真實之補強證據。又
    上開所謂共犯，包括任意共犯及必要共犯（含對向犯罪之共
    犯）。所謂補強證據，則指除該自白或不利於己之陳述本身
    之外，其他足以證明自白之犯罪事實確具有相當程度真實性
    之證據而言，雖所補強者，非以事實之全部為必要，但亦須
    因補強證據與自白之相互利用，足使犯罪事實獲得確信者，
    始足當之；最高法院88年度台上字第2295號，同院87年度台
    上第3182號、第3471號、第3472號、第4348號分別著有判決
    可資參照。本件公訴人認為被告甲○○涉犯有上開連續販賣
    第二級毒品安非他命罪嫌，無非係以：1 、證人乙○○於警
    詢、偵查中之指述。2 、被告甲○○為警查獲時當場持有第
    二級毒品安非他命7小包（合計共重3 點9 公克），等資為
    被告甲○○涉犯有販賣第二級毒品安非他命罪之唯一依據。
三、本件訊據被告甲○○堅決否認有公訴人所指述販賣第二級毒
    品安非他命罪之犯行，辯稱：1 、其本人係於92年1 月間左
    右經朋友介紹認識開計程車之乙○○，當時其本人並不知道
    乙○○之本名，只知乙○○當時自我介紹時，以台語自稱外
    號叫「黑白」，並未介紹本名。之後乙○○曾至其台北縣三
    重市○○○路58號2樓住處聊天過1次；其本人是於法院開庭
    時，經法院告知始知乙○○之本名。其本人並未販賣毒品安
    非他命給予乙○○；乙○○於警詢、偵查中供稱有向其本人
    購買毒品安非他命一節，並不實在，只是乙○○自己單方面
    的說詞；其本人從未販賣毒品給乙○○。2、92年5 18日20時
    許，其本人回台北縣三重市○○○路58號2 樓其嫂嫂住處時
    ，在2 樓樓下被警查獲時，其身上被查扣之安非他命7 小包
    ，是其本人向他人所購得，要買回來供自己吸食之用的，並
    非供販賣之用。當時其本人被警查獲後，有送觀察勒戒，併
    實施強制戒治；而且上開被查獲之毒品安非他命7 小包部分
    ，其本人是用來供施用的，已於92年經檢察官起訴其本人施
    用毒品罪，並經法院判刑6 個月確定，執行完畢。辯護人亦
    為被告辯護稱：1 、證人乙○○雖指稱有向被告甲○○購買
    毒品安非他命，惟並未當場查獲被告甲○○有與證人乙○○
    之交易行為；而且證人乙○○於警詢中供稱想要以每公克2
    仟元向被告購買毒品，但乙○○卻又表示良心不安而無結果
    。2 、證人乙○○雖供稱有向被告甲○○購買毒品，然卻無
    法證明購買之確實時間、地點；而且乙○○雖表示有向被告
    購買毒品，卻又表示沒有結果，可見證人乙○○之說詞反覆
    。3 、證人乙○○於警詢、偵查中業已明確供稱其本身並不
    吸食毒品，既不吸食毒品，為何還向被告甲○○購買毒品安
    非他命，說詞顯然矛盾。4 、被告甲○○上開被警查獲之毒
    品安非他命7 小包部分，與檢察官以92年度毒偵字第1723號
    起訴被告施用第二級毒品安非他命是同一事實，且經鈞院以
    92年度簡字第2990號判決被告施用第二級毒品罪，處有期徒
    刑6 月確定，並執行完畢。
四、本院認定被告無罪之理由：
１、本件公訴人指訴被告甲○○於92年3 月15日及同年4 月15日
    ，在臺北縣三重市○○路某處，以每公克2 千元之價格，販
    售第二級毒品安非他命予乙○○，指稱被告甲○○涉犯有連
　　續販賣第二級毒品安非他命罪嫌部分，公訴人所依憑之證據
    僅係證人乙○○於警詢、偵查時之供述而已；此外警察機關
    並未自證人乙○○身上查獲任何有關自被告之處購得之第二
　　級毒品安非他命之物證；就此而言，因無任何補強證據，實
  　難僅憑上開共同被告即證人乙○○之上開片面指述，即遽認
    被告確有販賣第二級毒品安非他命給予證人乙○○之連續販
    賣第二級毒品罪責。
２、證人乙○○於警詢中雖指稱有向被告甲○○購買第二級毒品
    安非他命云云，惟其於警詢中供稱：「因為我原本毒癮發作
    ，想要吸食戒癮，所以向他聯絡過兩次，均以每公克新台幣
    貳千元購得安非他命。」；惟其同時於警詢中又供稱：「但
    卻又因良心不安而未吸食。」；況且證人乙○○於警詢中又
    向警供稱，因其每個月均有向觀護人報到採尿，故不想再驗
    尿等語，（臺灣板橋地方法院檢察署92 年 度偵字第10430
    號偵查卷第10頁背面）；就本院審理吸食者毒品案件之實務
    經驗所知，一般吸毒者均係毒癮發作或想吸食毒品，才會向
    他人購買毒品或向同是吸食毒品者之友人索取毒品吸食施用
    ；而證人乙○○於警詢中卻供稱其因毒癮發作，想要吸食，
    故向被告聯絡購買毒品2 次云云；惟卻另又供稱，其因良心
    不安而未吸食云云，已見前述；是依證人乙○○於上開警詢
    之供述，其本人既因毒癮發作向被告購買毒品，則購買毒品
    即在吸食之用，惟證人乙○○卻又表示其於向被告購買毒品
    之後，因良心不安而未吸食，足見證人乙○○之說詞顯然前
    後矛盾，有違常理。蓋證人乙○○於購買毒品後，既不吸食
    ，則其毒品何在？且其本人既向警方檢舉有向被告購買毒品
    ，則其於檢舉時理當將其向被告所購買而未吸食之毒品交與
    警方作為向被告購毒之佐證，惟證人乙○○僅向警方指稱其
    有向被告購買毒品，惟卻並未提出向被告購買毒品之具體物
    證，此與常理顯然不符。再者，證人乙○○既指稱其毒癮發
    作，有向被告購買毒品，顯見證人乙○○施用毒品已久，惟
    其於警詢中卻拒絕採尿送檢驗，顯違常情；況且，茍證人乙
    ○○向被告購買毒品之後並未吸食，雖無法認定其有施用毒
    品罪，然證人乙○○購買毒品施用前之持有第二級毒品安非
    他命行為亦應論罪，惟移送機關之臺北縣政府警察局三重分
    局或檢察官對於證人乙○○之持有第二級毒品安非他命罪嫌
    亦未予追究移送，凡此疑點，均令人對於證人乙○○於警詢
    中供稱其有向被告甲○○購買第二級毒品安非他命之證詞有
    所懷疑而難以置信。
３、又證人乙○○於偵查中雖證稱有於92年3 月中旬與4 月中旬
    向被告甲○○購買毒品安非他命云云，惟其於偵查中卻另證
    稱：「（問：買毒品做什麼）是他（即被告甲○○）叫我買
    的，但我沒用過。」，「（問：毒品下落？）我都沒用過，
    我都丟掉了。」，「（問：沒有想吸毒，為何買毒品？）因
    他（即被告甲○○）沒錢打電玩，叫我捧場，我才買的。」
    等語（同上92年度偵字第10430 號偵查卷第37頁背面、第38
    頁）；證人乙○○於警詢中係證稱其本人因毒癮發作，想要
    吸食戒癮故向被告購買毒品；惟其於偵查中，則改稱係被告
    甲○○沒錢打電玩，故叫證人乙○○捧場，因而證人乙○○
    始向被告甲○○購買毒品云云；就證人乙○○證述其購買毒
    品之動機而言，其於警詢和偵查中所述前後歧異，而且矛盾
    ；且證人乙○○既向被告購買毒品，以毒品安非他命而言，
    取得非易，且市價不低，豈有於購買後隨即丟棄；由此可見
    證人乙○○於偵查中之證詞亦有瑕疵，難以採信。
４、按被告甲○○於92年5 18日20時許，在台北縣三重市○○○
    路58號後門為警查獲，並扣得安非他命7 小包（合計共重3
    點9 公克）部分，業經同一查獲之警察機關臺北縣政府警察
    局三重分局將被告以施用第二級毒品安非他命罪移送檢察官
    偵查，並經同上檢察署檢察官以被告甲○○違反毒品危害防
    制條例第10第2 項施用第二級毒品罪起訴（92年度偵字第17
    23號偵查卷參照），嗣經本院於92年10月31日以92年度簡字
    第29 90 號簡易判決判處被告甲○○連續施用第二級毒品，
    累犯，處有期徒刑6 月，如易科罰金以3 百元折算1 日，並
    將上揭案之第二級毒品安非他命7 小包（合計共重3 點9 公
    克），均沒收銷燬，並於92年11月24日判決確定，被告甲○
    ○並於93年7 月8 日執行完畢等情，業經本院調取上開警、
    偵查卷宗、刑事卷宗及執行卷宗核閱無閱，此有臺灣板橋地
    方法院檢察署檢送該署93年度執字第144號被告甲○○上揭
    毒品危害防制條例刑事卷宗原本6 宗之公函在卷可證（本院
    卷第150 頁；含警卷、偵查卷、刑事卷宗及執行卷宗等；調
    閱卷宗已發還）；並有上開92年度簡字第2990號簡易判決附
    92年度偵字第1723號被告起訴書各1 份在卷可證（本院卷第
    155 之1 頁至第155 之6 頁）；由此可知，查獲之警察機關
    即臺北縣政府警察局三重分局既將查獲之上開安非他命7 小
    包移送臺灣板橋地方法院檢察署偵辦，而檢察官認被告涉犯
    連續施用第二級毒品安非他命起訴，並經本院判決被告甲○
    ○有期徒期6 月確定且已執行完畢，復將扣案之第二級毒品
    安非他命7 小包宣告沒收銷燬之，已如前述；惟嗣後同一查
    獲之警察機關即前揭三重分局，又以相同之扣案物品即上揭
    安非他命7 小包，將被告以涉有販賣第二級毒品罪嫌移送同
    上檢察署，復經同署檢察官再以被告係犯有毒品危害防制條
    例第4 條第2 項販賣第二級毒品罪起訴，可知於同一時間及
    地點所查獲之物證竟被作為被告所犯不同犯罪事實之認定，
    二者顯有矛盾之處；可見公訴人再就上揭為被告吸食施用之
    安非他命7 小包再行起訴被告販賣罪責，顯有誤會。
五、綜上調查，可見被告辯稱其本人並未連續販賣第二級毒品安
    非他命給與證人乙○○以及上開經警察扣之安非他命7 小包
    係其本人用以供施用等情，應堪採信；本件因公訴人對於起
    訴之犯罪事實並未能積極舉證證明或指出證明方法，以說服
    本院形成被告販賣第二級毒品安非他命有罪之心證；此外，
    本院又查無其他積極事證足認被告確有何公訴人所指訴之販
    賣第二級毒品安非他命罪犯行，揆諸首開判決例說明，因不
    能證明被告確有販賣第二級毒品安非他命罪責，自不能僅以
    證人乙○○前開於警、偵訊中有瑕疵之片面指證詞即遽論被
    告以販賣罪責；基於無罪推定之原則，自應為被告無罪判決
    之諭知。
六、又本件證人乙○○經本院依法傳訊雖未到庭，惟證人乙○○
    之上開警、偵訊之證詞既有前述之瑕疵與矛盾本之處，已如
    上述；且本件事證已明，故再無傳訊或拘提證人乙○○之必
    要。再者，前開被告經警查扣施用之第二級毒品安非他命7
    小包（合計共重3 點9 公克），雖經本院上開92年度簡字第
    29 90 號簡易判決判處諭知宣告沒收銷燬確定，並經檢察官
    對其檢察署贓物庫核發執行扣押物品處分命令在卷（見上開
    93年度執字第144 號被告毒品案卷執行卷宗）；惟上揭檢察
    署贓物庫尚未統一執行實施銷燬，故本院於調取被告甲○○
    前開92年度偵字第1723號施用第二級毒品安非他命偵查卷宗
    時，仍可就附於該偵查卷內之92年度保管字第3114號安非他
    命7 小包送請鑑驗，均合併敘明。
據上論斷，應依刑事訴訟法第301 條第1 項前段，判決如主文。
本案經檢察官陳孟黎到庭執行職務。
中　　華　　民　　國　　94　　年　　6 　　月　　29　　日
        刑事第五庭    審判長法　官  陳坤地
                            法  官  潘長生
                            法  官  許映鈞
上列正本證明與原本無異。
如不服本判決，應於判決送達後十日內向本院提出上訴狀。
                            書記官  李淑秋
中　　華　　民　　國　　94　　年　　7 　　月　　4 　　日
